【裁判字號】    95,上易,544
【裁判日期】    951107
【裁判案由】    竊盜
【裁判全文】
臺灣高等法院高雄分院刑事判決         95年度上易字第544號
上  訴  人
即  被  告  乙○○
選任辯護人  蔡進清  律師
上列上訴人因竊盜案件，不服臺灣高雄地方法院95年度易字第46
0 號中華民國95年6 月6 日第一審判決（起訴案號：臺灣高雄地
方法院檢察署95年度偵字第3813號），提起上訴，本院判決如下
：
     主  文
上訴駁回。
     事  實
一、乙○○意圖為自己不法之所有，於民國95年1 月21日下午3
    時許前某時，在高雄縣燕巢鄉○○村○○巷○○道路附近，
    攜帶其所有客觀上足供兇器之用之鐵剪、老虎鉗、斜口鉗各
    1 支，並持以竊取由高雄縣燕巢鄉○○○○○路燈上專用PV
    C 電線約150公尺（市價約值新臺幣3千元），得手後，將上
    開電纜線分成三捲裝入路旁所拾得之1只麻布袋裡，並放置
    於其所騎乘車號GJ—867重型機車之腳踏墊上後離去。嗣於
    同日下午3時許，乙○○駕駛該機車行經同鄉○○巷道路旁
    ，因行車不穩為巡邏員警攔檢，始悉上情，並扣得上開鐵剪
    1 支、老虎鉗1把、斜口鉗1把，並起獲上開電線。
二、案經高雄縣政府警察局岡山分局報請臺灣高雄地方法院檢察
    署檢察官偵查起訴。
     理  由
壹、程序方面：
一、被告以外之人於偵查中向檢察官所為之陳述，除顯有不可信
    之情況者外，得為證據，同法第159 條之1 第2 項亦有明文
    。此因檢察官與法官同為司法官署，且檢察官代表國家偵查
    犯罪，依法有訊問被告、證人及鑑定人之權力，依法亦對被
    告有利不利之情形均應注意，是以，被告以外之人前於偵查
    中已具結而為陳述，除顯有不可信之情況之理由外，該證人
    於偵查中之陳述，自得作為證據。經查本件證人甲○○於偵
    查中向檢察官所為陳述，業經證人依法具結（見偵卷第22頁
    ），本院審酌其職務為燕巢鄉○○路燈維護人員，陳述內容
    與其所掌職務相關，並無顯不可信之情況，揆諸上開說明，
    應有證據能力。
二、按被告以外之人於審判外之言詞或書面陳述，除法律有規定
    者外，不得作為證據，刑事訴訟法第159 條第1 項定有明文
    ；被告以外之人於審判外之陳述，雖不符同法第159 條之1
    至159 條之4 之規定，而經當事人於審判程序同意作為證據
    ，法院審酌該言詞陳述或書面陳述作成時之情況，認為適當
    者，亦得為證據。當事人、代理人或辯護人於法院調查證據
    時，知有第159 條第1 項不得為證據之情形，而未於言詞辯
    論終結前聲明異議者，視為有前項之同意，同法第159 條之
    5第2項亦有明文。本件卷內贓物認領保管單（警卷第14頁）
    、現場及扣案贓證物相片（見警卷第15-17 頁），檢察官、
    被告、辯護人於法院調查證據時，均知有第159 條第1 項不
    得為證據之情形，而未於言詞辯論終結前聲明異議，本院審
    酌上開證據作成時並無偽造之動機，其虛偽之可能性極小，
    認為適當，依上開說明，應有證據能力。
貳、實體方面
一、訊據上訴人即被告乙○○否認上述攜帶凶器竊盜犯行，辯稱
    ：扣案電線裝在麻布袋內，為其於路旁發現所拾得，非其持
    扣案工具偷剪所竊取，扣案工具係其工作所用，電線只有幾
    十公尺長云云。惟查：
(一)被告為警查獲其所持有之電線，為燕巢鄉○○○○○路燈所
    使用，業經證人甲○○於偵查中證稱：「警方通知後，伊循
    著查獲處同條路查看，發現距離約3、4公里遠處之深水村烏
    山巷路段電線被剪斷；查獲之電線與被剪斷處之電線均為8
    平方厘米，電線長度，大概相符；自電線切口看，切口很新
    ，不超過3天；電線總價3千元左右」等語（見偵卷第20-21
    頁），嗣於原審亦証稱：「查獲電線為路燈線，線尾是路燈
    專用安定器之線頭，肯定就是路燈專用電線；警方通知後，
    因知道何處為路燈自備線，經實際察看，發現是深水村烏山
    巷路段電線被剪」（見原審卷第28、29、37頁），又起獲之
    上開電線長度確約有150公尺，分成3捲等情，亦有卷內贓物
    認領保管單（警卷第14頁）及扣案贓證物相片（見警卷第15
    頁）為證，參以證人為燕巢鄉○○路燈維護人員，對於路燈
    使用電線狀況，知之甚詳，與被告又不認識（見原審卷第28
    頁），自無故意誇大或捏造不實陷害被告可言，甲○○所為
    證述內容，自屬可採。至於證人於原審所述：「查獲電線與
    失竊地點約距8至10公里、查獲之電線應為14厘米」，雖與
    其於偵查中所述不同，惟此陳述差異部份，亦據證人於原審
    說明，係因案發時間已久，被竊地點之電線業已更換，及並
    未見到電線實物所致（見原審第30-31頁）等語，自難僅以
    上開細節部份之差異，逕認証人所陳不可信，附此敘明。
(二)證人即高雄縣政府警察局岡山分局深水派出所員警周春成於
    原審證稱：「當時因被告涉嫌酒後駕車將其攔檢，發現其機
    車放置有飼料袋，經其同意打開後，內有電線，惟其無法清
    楚交代來源，且發現機車置物箱中有鐵剪等疑似犯罪工具，
    乃請台電員工前來確認，經台電人員告知可能是路燈電線，
    故聯絡鄉公所派員指認；嗣經甲○○確認為燕巢鄉○○○○
    ○路燈所使用，並由員警陪同做地毯式查證，因而發現失竊
    地點為深水村烏山巷路段之路燈，甲○○當時即確認為該處
    之路燈電線遭竊，電線切口是新的，惟確切失竊時間無法確
    定」等語（見原審卷第31、32頁），核與證人甲○○證述發
    現失竊地點、失竊情形之情節相符。益證被告所持有之電線
    確為燕巢鄉公所失竊之電線無誤。
(三)被告於原審供述：「其主要工作係作板模，附帶作水電，看
    不出撿拾電線為路燈專用、路燈電線有很多種，伊不太清楚
    」、「撿拾電線目的，在供家中電線老舊汰舊換新之用」等
    語（見原審卷第38-39頁）。惟被告既無法辨別查獲之電線
    可供何用，竟貿然撿拾供其家庭使用，顯與常情有違，且被
    告前於查獲當日之偵查中，僅向檢察官係供明「想要拿去賣
    來換錢」（見偵卷第10頁），並未提及有意將電線供己家用
    之情；再參以被告為警查扣之鐵剪，應屬承包工程或是台電
    工程需用，並非一般家庭水電使用，亦據證人甲○○證述明
    確（見原審卷第37頁），此與被告所稱其作水電工作所需用
    云云，顯然不合。又依查獲電線之切口觀之，顯係甫遭剪斷
    未久，如係他人所竊，必對此類電線之財物價值有所認識，
    焉有耗力竊取卻又隨意棄置供人撿拾之可能，是查獲之電線
    應為被告所竊無訛。至於證人甲○○雖陳「自電線切口看，
    切口很新，不超過3天」之情，但此證詞在於強調該電線遭
    剪斷時間不久之事實，無從逕認該電線即係被告為警查獲前
    一、二日所遭竊剪，亦難據以佐證被告所辯電線係其拾得一
    節。
(四)被告雖辯「查獲電線與其事後至現場所見之電線顯然不同」
    ，辯護人於本院則聲請勘驗比對電線切口及長度一節，然路
    燈地點之電線業經更換2 次，亦經證人甲○○證述在卷（見
    原審卷第37頁），自與原有之規格難期相同，又遭竊電線長
    度部分之待證事實已如前述，是本院認此部分無勘驗之必要
    ；另辯護意旨亦陳本件遭竊路燈電線，如無爬高工具，如何
    竊取，又被告於人車往來之路邊如何行竊150公尺長之路燈
    電線云云，然被告為警查獲處距電線遭竊地點，有相隔數公
    里（已如前述），被告行竊電線之登高工具於其得手後，倘
    為免遭人發覺，衡情自會設法丟棄或藏置他處，又本件遭竊
    地點係鄉○○○道路附近（見警卷第16、17頁所附現場相片
    ），則被告利用時機趁白天往來人車稀少之時行竊，亦非不
    可能，是上開辯護意旨無從採為對被告有利之認定。
(五)綜上所述，被告所辯上情，均係卸責之詞，並無可採。本件
    事證已明，被告竊盜犯行，堪以認定。被告辯護人於本院聲
    請再傳訊證人甲○○、周春成，然該二證人於偵查、原審業
    曾具結証述上情明確，且被告辯護人聲請再傳訊該二證人之
    待証事實為「案發當日被告衣著是否髒亂不堪」，惟被告並
    非行竊後及時為警查獲（被告為警查獲處距電線遭竊地點相
    隔數公里，已如前述），則被告為警查獲時其衣著若非髒亂
    ，亦無從推論被告即無犯本件竊案，本院認無再予傳訊之必
    要，附此敘明。
二、按竊盜或損壞電桿、電線、變壓器或其他供電設備者，依刑
    法之規定從重處斷，電業法第105 條定有明文。又按鐵剪、
    老虎鉗、斜口鉗等物為鐵製，前端銳利，有卷附照片可證（
    見警卷第15頁照片），客觀上足以對他人之生命、身體構成
    威脅，具有危險性，為刑法上所規定之兇器。被告持上開兇
    器竊取電線，核其所為，係犯電業法第105條之罪，應依刑
    法第321條第1項第3款之攜帶兇器加重竊盜罪論處。
三、原審認被告罪證明確，因而適用電業法第105條，刑法第321
    條第1項第3款、第38條第1項第2款規定，並審酌被告正值青
    壯，竟不思以正當途逕賺取生活所需，而為竊盜行為，行為
    實屬不該，且於犯後非但未知坦承犯行，反飾詞狡辯，顯然
    不知悔改，及犯罪地點為燕巢鄉○○道路，一旦路燈電線遭
    剪，難以提供照明，對於居民住居及往來之安全，影響甚鉅
    等一切情狀，量處有期徒刑10月。併敘明扣案之鐵剪、老虎
    鉗、斜口鉗各1支，為被告所有，供犯罪所用之物，依刑法
    第38條第1 項第2 款規定宣告沒收。另扣案之棉紗手套2 只
    ，雖為被告所有，惟並無證據證明係供犯本件竊盜之用；麻
    布袋1 只，則因無從證明為被告所有，故上開之物，均不為
    沒收之諭知。其認事用法，核無不合，量刑亦屬允當。被告
    上訴意旨否認犯罪，指摘原判決不當，為無理由，應予駁回
    。
據上論斷，應依刑事訴訟法第368條，判決如主文。
本案經檢察官張其主到庭執行職務。
中    華    民    國    95    年    11    月    7     日
                  刑事第一庭    審判長法  官  郭雅美
                                      法  官  莊崑山
                                      法  官  張意聰
以上正本證明與原本無異。
本判決不得上訴。
中    華    民    國    95    年    11    月    7     日
                                      書記官  呂素珍
附錄本判決論罪科刑法條：
刑法第321條第1項第3款
犯竊盜罪而有左列情形之一者，處 6 月以上、 5 年以下有期徒刑：
  三  攜帶兇器而犯之者。


司法院資訊處製作；財團法人民間司法改革基金會備份。
